臺灣高等法院臺中分院刑事判決
110年度上易字第346號

上  訴  人  
即  被  告  李可明


                    （另案於法務部○○○○○○○○羈押                        中）
上列上訴人因加重竊盜案件，不服臺灣彰化地方法院110年度易
字第135號中華民國110年2月24日第一審判決（起訴案號：臺灣
彰化地方檢察署110年度偵字第667號），提起上訴，本院判決如
下：
    主  文
原判決撤銷。
李可明犯竊盜罪，處有期徒刑貳月，如易科罰金，以新臺幣壹仟
元折算壹日；又犯攜帶兇器竊盜未遂罪，處有期徒刑參月，如易
科罰金，以新臺幣壹仟元折算壹日。扣案之壓力剪壹支沒收。應
執行有期徒刑肆月，如易科罰金，以新臺幣壹仟元折算壹日。
    事  實
一、李可明意圖為自己不法所有，基於普通竊盜或攜帶兇器加重
    竊盜之各別犯意，（一）於民國110年1月5日14時許，進入
    位於彰化縣○○鄉○○路○○○路○○○路000號工地，以徒手方式竊
    取許晋維放置該工地內之導演椅1張、外套1件、捕蛇夾1支
    、吸塵器1個等物品，得手後，將所竊得之贓物搬上其所使
    用之車牌號碼00-0000號自小客車上。（二）於同日15時許
    ，在上開路口之路邊，持其所有客觀上具有殺傷力足供兇器
    使用之壓力剪1支，破壞許晋維所有，停放在該處車牌號碼0
    00-0000號自小貨車上之置物箱鎖頭（毀損部分未據告訴）
    ，欲竊取許晋維放置其中之工具，嗣經許晋維當場發現報警
    處理，因而未得手，始未遂。
二、案經彰化縣警察局溪湖分局報告臺灣彰化地方檢察署檢察官
    偵查起訴。 
　　理  由
一、證據能力：
（一）按刑事訴訟法第159條之5規定：「（第1項）被告以外之
      人於審判外之陳述，雖不符前4條之規定，而經當事人於
      審判程序同意作為證據，法院審酌該言詞陳述或書面陳述
      作成時之情況，認為適當者，亦得為證據。（第2項）當
      事人、代理人或辯護人於法院調查證據時，知有第159條
      第1項不得為證據之情形，而未於言詞辯論終結前聲明異
      議者，視為有前項之同意」，其立法意旨在於傳聞證據未
      經當事人之反對詰問予以核實，原則上先予排除，惟若當
      事人已放棄詰問或未聲明異議，基於證據資料愈豐富，愈
      有助於真實發現之理念，且強化言詞辯論原則，法院自可
      承認該傳聞證據例外擁有證據能力。經查，有關下述所引
      用被告以外之人於審判外之陳述，檢察官、上訴人即被告
      李可明（下稱被告）於本院審理時均同意有證據能力（本
      院卷第149條），且迄於言詞辯論終結前均未聲明異議。
      而本院審酌該等供述證據作成及取得之狀況，並無違法、
      不當或顯不可信之情形，且為證明被告犯罪事實存否所必
      要，以之作為證據，認屬適當，依刑事訴訟法第159條之5
      規定，均具有證據能力。
（二）關於非供述證述，並無傳聞法則規定之適用，該非供述證
      據如非出於違法取得，並已依法踐行調查程序，即不能謂
      無證據能力（最高法院97年度台上字第1401號、第6153號
      判決要旨參照）。查本判決下列所引用之非供述證據，並
      無證據證明係實施刑事訴訟程序之公務員違背法定程序所
      取得，且檢察官、被告於本院審理時均同意有證據能力（
      本院卷第149條），且迄於言詞辯論終結前均未表示無證
      據能力，自應認均具有證據能力。
（三）被告之自白，非出於強暴、脅迫、利誘、詐欺、疲勞訊問
      、違法羈押或其他不正之方法，且與事實相符者，得為證
      據，刑事訴訟法第156條第1項定有明文。查本件被告對於
      警詢時、偵查中、原審羈押訊問、準備程序、審理時及本
      院審理時之自白，並未提出有何遭受「強暴、脅迫、利誘
      、詐欺、疲勞訊問、違法羈押或其他不正之方法」始為自
      白之主張，參酌下述其他證據，足認被告分別於警詢時、
      偵查中、原審羈押訊問、準備程序、審理時及本院審理時
      之自白，與事實相符者，依法自得為證據。
二、認定被告犯罪事實所憑之證據及理由：上開犯罪事實，業據
    被告於警詢時、偵查中、原審羈押訊問、準備程序、審理時
    及本院審理時均坦承不諱，核與證人即被害人許晉維於警詢
    時之證述內容大致相符，並有彰化縣警察局溪湖分局搜索扣
    押筆錄、扣押物品收據、扣押物品目錄表、彰化縣警察局溪
    湖分局舊管派出所認領保管單、工地現場照片、監視器影像
    截圖、車輛照片、扣案物品照片等附卷可稽，此外，復有壓
    力剪1支扣案可憑。綜上，被告之上開自白核與事實相符，
    應可採信。本件事證明確，被告上揭竊盜既遂及加重竊盜未
    遂犯行，堪以認定，應依法論科。
三、論罪科刑：
（一）按所謂兇器，凡客觀上足以危害生命、身體之器具皆屬之
      ，被告手持壓力剪破壞自小貨車上之置物箱鎖頭，該壓力
      剪質地堅硬銳利，客觀上持之足以危害他人之生命、身體
      ，可認為兇器。
（二）核被告所為，係犯刑法第320條第1項竊盜罪、同法第321 
      條第2項、第1項第3款之攜帶兇器竊盜未遂罪。
（三）被告所犯上開普通竊盜既遂、攜帶兇器竊盜未遂2罪，犯
      意各別、行為互殊，應予分論併罰。公訴意旨認被告係基
      於一個包括犯意，為接續犯，容有未洽。
（四）上開事實欄一（二）之犯行，被告持壓力剪破壞停放在該
      處自小貨車上之置物箱鎖頭，欲竊取放置其中之工具，旋
      遭發現報警，而未遂，應依刑法第25條第2項之規定，減
      輕其刑。至被告雖於本院審理時供稱：我那時候把鎖頭破
      壞，沒有膽量再偷東西，那時候對方叫我不要走，他說已
      經報警，他是60幾歲的阿伯，我如果要走，我也是可以走
      ，我想說我只有破壞鎖頭，沒有偷東西，我那時候吃藥，
      藥效過去了，膽子沒有那麼大了等語（本院卷第150頁）
      。然按刑法第26條前段之一般障礙未遂犯與同法第27條之
      中止未遂犯，二者之區別，應依一般經驗標準予以觀察，
      以其性質是否對已著手犯罪之既遂予以通常之妨礙為其依
      據。倘其著手犯罪後之停止行為，依一般社會通念，為屬
      可預期未能完成犯罪之結果者，仍屬一般障礙之未遂犯，
      而非中止未遂；必其未遂之原因，在一般經驗法則上，非
      得以預期，純係出於行為人之己意而中止或防止其結果之
      發生者，始得謂為中止未遂犯（最高法院84年度台上字第
      4428號判決要旨參照）。本案被告於破壞置物箱鎖頭時，
      旋遭人發現，被告停止竊盜之行為，依一般社會通念，屬
      可預期未能完成犯罪之結果，並非純係出於被告之己意而
      中止，自應為一般障礙之未遂犯，而非中止未遂犯，附此
      敘明。
四、撤銷改判之理由：
（一）原審以被告上開犯行，罪證明確，並予以論罪科刑，固非
      無見。惟原審判決認被告所犯上開普通竊盜既遂、攜帶兇
      器竊盜未遂2 罪，係於密切接近之時、地實施，且侵害同
      一人之財產法益，應係基於一個包括犯意，為接續行為，
      而論以攜帶兇器竊盜未遂之一罪。然被告於偵查中供承：
      「……我本來去彰化醫院看醫生，在彰化醫院對面的工地門
      沒有關，我看到吸塵器跟椅子，想說我的車可以用，就拿
      去放在車上，後來就去彰化醫院看醫生，看完醫生後在我
      車旁邊有一台車，上面有一個鐵箱用鎖頭鎖著，我就用壓
      力剪剪開，我很好奇裡面有什麼。……」等語（偵卷第119
      頁），顯然本案2次竊盜犯行之時間有區隔，地點分別在
      工地內及工地外路邊自小貨車上，並非同一地點，竊取之
      方式則分別為徒手搬運、攜帶兇器破壞鎖頭，手段亦屬不
      同，再參以被告供稱其係看完醫生後發現其所使用之車子
      旁有另一台車，基於好奇車子上之鐵箱內有什麼東西乙情
      ，則被告顯係另行起意再犯加重竊盜未遂罪，並非基於一
      個犯意，所為之接續行為。原審就此部分之認定，即與本
      院之認定未合。
（二）被告上訴意旨雖以：①我拿工具破壞鎖頭之後嚇到清醒不
      敢偷了，也沒偷，一個60幾歲的老阿伯就（叫）我不要走
      ，我當時油門一踩就可以跑了，但我沒有跑，因為內心告
      訴自己，我只是破壞鎖頭不敢下手了，所以我不怕才沒跑
      ，我根本沒用工具偷東西，我有病還要這樣說我，很無奈
      、很生氣。②我女朋友是酒癮症患者，我被她喝酒後的行
      為言語弄到精神崩潰，可以查她住院紀錄，都是我送她急
      症住院，她冤枉我跟法官都冤枉我，妨害自由。③因吃精
      神科藥物又喝酒，常常為了這件事發病，過度換氣不能呼
      吸可查健保紀錄，後來工作常發病，老闆看我喘氣要很久
      ，每次都說你做半天下午休息，讓我房租交不起沒飯吃，
      後來發病都沒錢，看醫生只能到醫院急診室門口呼吸，我
      比較不會怕，每次都要痛苦兩個小時。④我是吃了精神科
      的藥，茫茫的無法克制自己的行為，酒加藥害了我，是國
      家先冤枉我妨害自由，可以去查和問事情經過，我有很多
      證人。⑤高雄市立凱旋醫院叫我應該要住院接受治療，我
      說我沒錢住院、我沒錢繳罰金，我已經有病了，還要把我
      關起來，只會讓我精神病越來越嚴重，之前都在私人醫院
      看，要開殘障手冊，要在凱旋醫院看病半年以上，我來不
      及啊。⑥我媽有病不去看醫生快死了、我兒子黑社會、我
      女朋友喝酒長期亂我又常住院，我就天天想死，車騎很快
      又不怕高了，我有精神病，最愛的三個人又不能陪在我身
      邊，之前20幾歲的偷東西也是冤枉，我可以說明事情經過
      。我想死也不想生病加上失去自由我被我媽兒子女朋友氣
      死了偷東西不對，我根本不想偷，但是我沒錢、不想被關
      ，坐牢的那一天，我人生就結束了。⑦應該查明我偷東西
      的動機和當時的精神狀態。⑧把我關起來我一定更不快樂
      ，每天都要發病打針吃藥，也要痛苦2個小時，家族有癌
      症史，我會被你們氣到癌症，我為國家去小金門當兵2年
      ，退伍後得到的是女朋友帶著兒子跟人跑了，從小爸爸在
      營區，媽媽每天打我，媽媽死了腦筋害了我一生，如果我
      常想生在另一個家庭，我一定會是個有為的青年，沒人可
      以諒解我等語（本院卷第11頁至第16頁）提起上訴。
（三）然查：①證人即被害人於警詢時證稱：（問：你於何時？
      何地發現遭竊？）導演椅、外套、捕蛇夾及吸塵器在110
      年1月5日14時許由我發現遭竊，置物箱上的鎖頭是大約在
      15時許，在中興路與大發路口，AJT-1326小貨車上有一名
      男子在上面，被路人發現並制止，才發現該男子手上有拿
      工具(長柄壓力剪），而且我AJT-1326車上置物箱上的鎖
      頭也被破壞了，要偷裡面的工具，就被我們發現，交由警
      方逮捕等語（偵卷第25頁），核與被告於偵查中自承：……
      我就用壓力剪剪開，我很好奇裡面有什麼。後來有一位60
      幾歲的老人下來，叫我不要走，如果我要跑，我隨時都可
      以，因為我沒有偷，我還沒有偷，只有剪開鎖頭而已等語
      （偵卷第119頁至第120頁）大致相符，因此被告既已攜帶
      兇器著手竊取財物之行為，嗣遭人發現後因而未遂，自該
      當加重竊盜未遂罪。②至被告前因家庭暴力之妨害自由罪
      ，經臺灣高等法院高雄分院以109年度上訴字第133號案判
      決之另案，與本案並無關係，被告以另案為理由，提起本
      案之上訴，尚屬無涉。③另按有無刑法第19條不罰或減輕
      其刑規定之適用，應以被告行為時之精神或心智狀態為斷
      。縱被告有精神上病狀，亦應以其「行為時」是否有因精
      神障礙或其他心智缺陷，致不能辨識其行為違法或欠缺依
      其辨識而行為之能力，或有顯著減低之情形，為判斷之標
      準，不能由其犯罪後有精神病態而逕認其行為時已達上開
      不罰、減輕其刑之程度。本件被告雖曾因憂鬱症、恐慌症
      等精神疾病前往就醫，然被告於警詢時、偵查中、歷次審
      訊過程中，邏輯明確，尚有條理，就其行為時之經過細節
      均能記憶清晰，且明知其行為違法，因而於遭人發現其犯
      行時，立即中止行為，並無因精神礙障致不能辨識其行為
      違法或欠缺依其辨識而行為之能力，或有顯著減低之情形
      。④至被告其餘之上訴理由，或與事實不符，或經審酌後
      仍認尚不足以動搖原判決之基礎，均難認為有理由。 
（四）據上，被告上訴意旨雖無理由，然原判決既有上開可議之
      處，即無可維持，仍應由本院將原判決予以撤銷改判。
（五）爰以行為人之責任為基礎，審酌被告有多次竊盜之案件，
      有臺灣高等法院被告前案紀錄表，素行尚非良好，被告年
      輕力壯，並非無法憑藉己力謀求生計，僅因一時經濟困窘
      ，即以上述方式竊取被害人所有之物品，任意侵害他人之
      財產權，致被害人受有前開財產損失，行為實無可取，參
      以被告自述其為國中畢業，從事粗工，經濟狀況勉持等情
      ，及其犯後之態度，暨其犯罪手段、目的、竊得財物均已
      由被害人領回等一切情狀，爰分別量處如主文欄第2項所
      示之宣告刑，並均諭知易科罰金之折算標準。
（六）本院審酌被告所犯2罪罪質，犯行間隔期間，衡量被告於
      本案各次犯行之不法與罪責程度、所反應被告之人格特性
      與傾向、對被告施以矯正之必要等一切情況，爰合併定其
      如主文欄第2項所示之應執行刑，並諭知易科罰金之折算
      標準。
（七）扣案之壓力剪1支，為被告所有，且係供被告犯事實欄一
      （二）犯行時所用之物，業經被告供明在卷，爰依刑法第
      38條第2項之規定宣告沒收。　　　　　　
據上論斷，應依刑事訴訟法第369條第1項前段、第364條、第299
條第1項前段，判決如主文。
本案經檢察官鍾孟杰提起公訴，檢察官陳幸敏到庭執行職務。
中    華    民    國    110    年     8    月   12    日
            刑事第十一庭　審判長法　官　張  意  聰
                                法　官　陳  慧  珊
                                法　官　田  德  煙
以上正本證明與原本無異。
不得上訴。
                                書記官  陳  志  德

中　　華　　民　　國　　110 　年　　8 　　月　　16　　日

附錄法條：
中華民國刑法第320條
意圖為自己或第三人不法之所有，而竊取他人之動產者，為竊盜
罪，處5年以下有期徒刑、拘役或50萬元以下罰金。
意圖為自己或第三人不法之利益，而竊佔他人之不動產者，依前
項之規定處斷。
前二項之未遂犯罰之。
中華民國刑法第321條
犯前條第1項、第2項之罪而有下列情形之一者，處6月以上5年以
下有期徒刑，得併科50萬元以下罰金：
一、侵入住宅或有人居住之建築物、船艦或隱匿其內而犯之。
二、毀越門窗、牆垣或其他安全設備而犯之。
三、攜帶兇器而犯之。
四、結夥三人以上而犯之。
五、乘火災、水災或其他災害之際而犯之。
六、在車站、港埠、航空站或其他供水、陸、空公眾運輸之舟、
    車、航空機內而犯之。
前項之未遂犯罰之。